【裁判字號】    95,訴,376
【裁判日期】    970514
【裁判案由】    清償債務
【裁判全文】
臺灣高雄地方法院民事判決               95年度訴字第376號
原      告  誠加科技股份有限公司
法定代理人  乙○○
訴訟代理人  蔡淑媛律師
被      告  泰菱系統工程股份有限公司
法定代理人  丙○○
訴訟代理人  丁○○
            陳逸玲
            林鴻駿律師
上列當事人間清償債務事件，本院於民國97年4 月30日言詞辯論
終結，判決如下：
    主  文
原告之訴及其假執行之聲請均駁回。
訴訟費用由原告負擔。
    事實及理由
一、原告主張：緣被告前於民國94年5 月17日及同年月20日，分
    別向訴外人詠展科技有限公司（下稱詠展公司）購買透明PV
    C 抗靜電板（規格為3T×1,212 ×2,424MM）100 片及1,400
    片（每片價格3,300 元），購買金額分別為新臺幣（下同）
    346,500 元及4,851,000 元（以上金額含稅），合計5,197,
    500 元。嗣因詠展公司積欠原告貨款債權5,145,000 元，詠
    展公司遂於94年6 月間將其對被告之上揭靜電板貨款債權於
    5,145,000 元範圍內讓與原告，原告並與詠展公司負責人王
    永寧簽立債權轉讓合約書1 份（下稱系爭債權讓與合約）。
    嗣原告將系爭債權讓與事宜於94年6 月15日以掛號郵件告知
    被告，是原告與詠展公司間之債權讓與已對被告生效。而詠
    展公司已將被告購買如附表所示之靜電板合計498 片（下稱
    系爭靜電板）交付被告，含稅後價格為1,725,570 元（3,30
    0 ×498 ×1.05＝1,725,570 ，下稱系爭貨款），被告卻以
    系爭債權讓與合約上詠展公司及其負責人王永寧之印文非屬
    真正，且原告明知詠展公司對於其負責人王永寧之代表權有
    限制，故系爭債權讓與契約並不生效力，及系爭靜電板有氣
    泡、變形、色差及板面不平整等瑕疵（下稱系爭瑕疵），而
    拒絕給付系爭貨款。惟系爭債權讓與合約確係由詠展公司負
    責人王永寧親自蓋用印文，且原告並不知悉詠展公司對王永
    寧之代表權有所限制，是系爭債權讓與合約應屬有效，又原
    告否認系爭靜電板存有被告所指之系爭瑕疵，況縱認系爭靜
    電板有被告所指之系爭瑕疵，惟被告仍有向其他公司購買靜
    電板，被告並無法舉證如附表所示之瑕疵靜電板係由詠展公
    司所交付，是被告拒絕給付系爭貨款並無理由。原告爰依買
    賣契約及系爭債權轉讓合約之法律關係，請求被告給付系爭
    貨款。聲明：(1)被告應給付原告1,725,570 元，及自支付命
    令送達被告翌日起至清償日止，按年息5 ％計算之利息。(2)
    願供擔保請准宣告假執行。
二、被告則以：被告對於有向詠展公司購買上揭靜電板，嗣詠展
    公司有交付系爭靜電板予被告，被告尚未給付系爭貨款予詠
    展公司之事實不予爭執，惟系爭債權讓與契約上詠展公司及
    其負責人王永寧印文與詠展公司變更登記表上之印文並不相
    符，被告否認系爭債權讓與契約之真正，且詠展公司之股東
    會並不同意王永寧轉讓上開債權，並要求被告不得將系爭貨
    款支付予原告，足認詠展公司對王永寧之代表權有所限制且
    為原告所明知，是系爭債權讓與契約並不生效力。又縱認系
    爭債權讓與契約有效，惟詠展公司所交付之系爭靜電板有系
    爭瑕疵存在，被告並於94年9 月2 日以不良品通知單通知詠
    展公司請其另行交付無瑕疵之靜電板，惟詠展公司迄今仍未
    交付無瑕疵之物，被告因詠展公司遲延給付無瑕疵之靜電板
    ，致工程延誤完工，被告遂於95年2 月23日以存證信函對詠
    展公司逕為解除買賣契約之意思表示，該存證信函並經臺灣
    新竹地方法院於95年8 月4 日以95年度聲字第820 號裁定准
    許對詠展公司為公示送達，是被告已依民法第227 條第1 項
    、第255 條規定解除被告與詠展公司間之買賣契約，被告自
    不須給付系爭貨款予原告等語置辯。聲明：(1)原告之訴駁回
    。(2)如受不利之判決，被告願供擔保請准宣告免為假執行。
三、兩造對下列事項不予爭執，並有泰菱系統工程股份有限公司
    採購單2 紙（本院卷第5 、6 頁）、系爭債權讓與合約書1
    份（本院卷第7 頁）、限時掛號函件執據1 紙（本院卷第8
    頁）在卷可憑，堪認為真實：
  (1)被告有向詠展公司購買透明PVC 抗靜電板（規格為3T×1,21
    2 ×2,424MM）100片及1,400 片，嗣詠展公司有交付如附表
    所示之規格合計498 片之靜電板予被告，惟被告尚未給付系
    爭貨款予詠展公司。
  (2)原告業於94年6 月15日通知被告系爭債權讓與之事宜。
四、本件爭點為：
  (1)被告抗辯系爭債權讓與契約非屬真正，有無理由？
  (2)被告抗辯詠展公司對其負責人王永寧之代表權有限制，且為
    原告所明知，故系爭債權讓與契約並不生效力，有無理由？
  (3)被告抗辯詠展公司所交付之系爭靜電板有系爭瑕疵存在，屬
    不完全給付，其得依據民法第227 條第1 項、第255 條規定
    解除被告與詠展公司間之買賣契約，有無理由？
五、被告抗辯系爭債權讓與契約非屬真正，有無理由？
  (1)按私文書應由舉證人證其真正。但他造於其真正無爭執者，
    不在此限，民事訴訟法第357條定有明文。
  (2)本件原告主張被告前向詠展公司購買上揭靜電板100 片及1,
    400 片，購買金額合計5,197,500 元。嗣詠展公司於94年6
    月間將其對被告之上揭靜電板貨款債權於5,145,000 元範圍
    內讓與原告，原告並與詠展公司負責人王永寧簽立系爭債權
    轉讓合約書1 份等情，業據原告提出系爭債權轉讓合約書1
    份為證（本院卷第7 頁），而被告對於系爭債權讓與合約書
    之真正，已於本院95年3 月28日準備程序庭時表示不予爭執
    （本院卷第47頁），雖被告嗣後辯稱：被告發現系爭債權讓
    與合約書上詠展公司及其負責人王永寧之印文與詠展公司變
    更登記表上之印文並不相符，故被告否認系爭債權讓與契約
    之真正等語。惟查，系爭債權讓與合約書上詠展公司及其負
    責人王永寧之印文，確係由詠展公司之負責人王永寧所蓋印
    之事實，除據原告陳述在卷外，亦據證人王淑萍於本院證稱
    ：伊與原告公司有簽約約定，由伊幫原告公司處理銷售方面
    業務，故伊代表原告公司與詠展公司之代表王永寧本人簽立
    系爭債權讓與合約書，該份合約書上面王永寧跟詠展公司的
    印章是王永寧親自蓋上去的等語屬實（本院卷第256 、257
    頁），且證人甲○○於本院證稱：伊配偶吳美螢係詠展公司
    股東，故伊瞭解詠展公司之運作情形。王永寧與原告簽立系
    爭債權讓與契約之事，我們股東直至94年6 月底才知情，我
    們股東就要求王永寧取消系爭債權讓與，但王永寧不肯，所
    以我們股東會在94年8 月3 日決議請被告不要將系爭貨款交
    付原告等語（本院卷第56、68頁），是依證人甲○○之證詞
    ，詠展公司亦自承系爭債權讓與合約書係由王永寧與原告所
    簽立，僅係事後詠展公司認系爭債權讓與合約書對其公司不
    利，而要求王永寧取消而已，況縱認系爭債權讓與合約書上
    詠展公司及其負責人王永寧之印文與詠展公司變更登記表上
    之印文不符，惟公司法並未規定公司負責人代表公司為法律
    行為時，必須以該公司變更登記表上之印章始得為之，僅須
    公司負責人依民法第3 條規定，以公司名義代表公司於契約
    上簽名或蓋章即可生法律效力。綜上，原告之陳述與證人王
    淑萍及甲○○之證詞相符，足認系爭債權讓與合約書上詠展
    公司及其負責人王永寧之印文，確係由詠展公司之負責人王
    永寧所蓋用，系爭債權讓與合約書自屬真正，被告辯稱：系
    爭債權讓與契約非屬真正云云，不足為採。
六、被告抗辯詠展公司對其負責人王永寧之代表權有限制，且為
    原告所明知，故系爭債權讓與契約並不生效力，有無理由？
  (1)按公司對於股東代表權所加之限制，不得對抗善意第三人。
    公司法第58條定有明文，且上開規定於有限公司之董事準用
    之，公司法第108 條第4項亦規定甚明。
  (2)本件被告抗辯：詠展公司之股東會並不同意王永寧轉讓上開
    債權，並要求被告不得將系爭貨款支付予原告，足認詠展公
    司對王永寧之代表權有所限制，且為原告所明知等語，惟為
    原告否認，陳稱：伊與王永寧簽訂系爭債權讓與契約時，並
    不知王永寧之代表權有受限制等語，則被告自應就詠展公司
    對王永寧之代表權有所限制，且為原告明知之事實，依民事
    訴訟法第277 條前段規定，負舉證之責。經查，被告固提出
    詠展公司股東對負責人王永寧之和解提案1 份、詠展公司股
    東會臨時會議紀錄3 份、詠展公司告知被告之函文1 份（本
    院卷第71至79頁）及詠展公司94年8 月3 日股東會議決議事
    項1 份（本院卷第56頁）等為證，惟上揭詠展公司股東對負
    責人王永寧之和解提案1 份、詠展公司股東會臨時會議紀錄
    3 份等書證，其內容均係詠展公司股東與王永寧間，就詠展
    公司之經營及銀行帳戶管理問題之糾紛，並無法證明原告已
    明知詠展公司對王永寧之代表權有限制之事實，另詠展公司
    告知被告之函文1 份及詠展公司94年8 月3 日股東會議決議
    事項1 份，其內容則係詠展公司股東會認為王永寧將上揭靜
    電板貨款債權5,145,000 元讓與原告，已損害詠展公司權益
    ，而通知並請求被告不得將系爭貨款給付予原告等情，是此
    部分書證亦不足以證明原告已明知詠展公司對王永寧之代表
    權有限制之事實。又證人甲○○於本院證稱：我們公司股東
    會之前對於董事長的權限有限制，所謂限制是指公司的大小
    章保管在另1 名股東處，公司對外的一切行為都需要用到保
    管在另1 名股東處的大小章，但是我們並沒有任何的書面記
    載這些限制。原告簽立系爭債權讓與合約時，是否知悉上開
    限制，我不知道，我們也沒有聯絡過原告公司等語（本院卷
    第68頁），及證人王淑萍於本院證稱：伊與王永寧簽訂系爭
    債權讓與合約時，並不知道王永寧代表權有受到限制，王永
    寧也沒有跟伊說，如果伊知道王永寧代表權有受限制，也不
    會跟他簽這份合約等語（本院卷第257 頁），是依證人甲○
    ○及王淑萍所為上揭證詞，足認原告於簽立系爭債權讓與契
    約時，並不知悉詠展公司負責人王永寧之代表權有受限制之
    情事，參照上揭公司法第58條、第108 條第4 項等規定，詠
    展公司對其負責人王永寧代表權所為限制，並不得以之對抗
    善意之原告，則原告與詠展公司負責人王永寧所簽訂之系爭
    債權讓與合約，自屬合法有效。綜上，被告抗辯：原告明知
    詠展公司對王永寧之代表權有限制，系爭債權讓與契約並不
    生效力云云，並不足採。
七、被告抗辯詠展公司所交付之系爭靜電板有系爭瑕疵存在，屬
    不完全給付，其得依據民法第227 條第1 項、第255 條規定
    解除被告與詠展公司間之買賣契約，有無理由？
  (1)按因可歸責於債務人之事由，致為不完全給付者，債權人得
    依關於給付遲延或給付不能之規定行使其權利，民法第227
    條第1 項定有明文。又所謂不完全給付係指債務人雖為給付
    ，然給付之內容並不符合債務本旨而言。
  (2)本件被告抗辯系爭靜電板有系爭瑕疵存在，屬不完全給付等
    語，為原告所否認，陳稱：系爭靜電板並無被告所指系爭瑕
    疵之情形，且縱認系爭靜電板有被告所指之瑕疵，惟被告仍
    有向其他公司購買靜電板，被告並無法舉證如附表所示之瑕
    疵靜電板係由詠展公司所交付等語。經查，被告抗辯如附表
    所示系爭靜電板存有系爭瑕疵之事實，業據證人林福全於本
    院證稱：伊是被告公司的現場監工。如附表所示抗靜電板是
    全部都有瑕疵要退回給廠商的。瑕疵是指板裡面有氣泡產生
    、顏色有變化、板的平整度也有變形，抗靜電板是防止靜電
    產生，所以如果有伊所述上開瑕疵，就無法達到抗靜電效果
    ，而造成上揭瑕疵原因，是因為靜電板本身材料不佳。伊是
    逐一檢視出來上揭瑕疵，檢視過程是先裝上去，之後要做清
    潔工作，把PE模撕掉之後，就可目視發現抗靜電板有上開瑕
    疵，而被告公司品管部門只是檢查貨物數量是否正確及外觀
    有無明顯損傷，必須在工地現場安裝完畢後才能發現上揭瑕
    疵。除了如附表所示這批靜電板外，伊沒有發現其他產品有
    這樣瑕疵，而這批靜電板是使用在桃園龍潭的工地，業主名
    稱是廣輝電子公司等語（本院卷第252 至255 頁、第259 頁
    ），及證人陳逸玲於本院證稱：伊是被告公司的品管，工作
    的內容是檢驗成品及原物料。伊公司購買的靜電板會先核對
    外觀，看表面有無明顯受損，但靜電板有無變形等瑕疵，須
    等工地施工人員安裝上去並把膠模撕掉後才知道。如附表所
    示靜電板，伊檢驗時並沒有發現問題，但送至工地後，發現
    有氣泡、變色、變形等瑕疵，這批有瑕疵靜電板都是詠展公
    司的，而且是送到桃園龍潭的工地，後來被告公司就發不良
    通知單給詠展公司。被告公司也有向其他公司買靜電板，但
    只有詠展公司的靜電板有瑕疵。另如附表編號1 至3 所示靜
    電板之規格，與被告向詠展公司購買之規格不符，是因為靜
    電板會先在被告工廠內經過裁切後，才會送去工地使用，工
    地發現有瑕疵送回工廠，其規格自與進貨時不相同等語甚詳
    （本院卷第270 至272 頁、第275 頁），是依上揭證人林福
    全及陳逸玲之證詞，足認如附表所示之系爭靜電板確係由詠
    展公司交付予被告，且系爭靜電板有被告所指系爭瑕疵存在
    之事實，應可認定。而系爭靜電板有系爭瑕疵存在，已無法
    為符合其性質之使用，此業據證人林福全證述屬實，是詠展
    公司所為之給付，自不符合債務之本旨，參照上揭民法第22
    7 條第1 項規定，自屬不完全給付，從而，被告抗辯詠展公
    司交付有瑕疵之靜電板，屬不完全給付等語，自屬有據，應
    為可採。
  (3)次按依契約之性質或當事人之意思表示，非於一定時期為給
    付不能達其契約之目的，而契約當事人之一方不按照時期給
    付者，他方當事人得不為民法第254 條之催告，解除其契約
    ，民法第255 條定有明文。而所謂依契約之性質，非於一定
    時期為給付不能達其契約之目的者，係指就契約本身，自客
    觀上觀察，即可認識非於一定時期為給付不能達契約目的之
    情形而言，又所謂依當事人之意思表示，非於一定時期為給
    付不能達其契約之目的者，必須契約當事人間有嚴守履行期
    間之合意，並對此期間之重要（契約之目的所在）有所認識
    而言（最高法院64年台再字第177 號判例參照）。本件被告
    發現詠展公司所交付系爭靜電板有系爭瑕疵存在後，於94年
    9 月2 日以不良通知單告知詠展公司，詠展公司於同年月5
    日電詢被告是否可以良品即無瑕疵之物交換，經被告同意以
    良品更換等情，業據被告提出不良通知單1 份為證（本院卷
    第51頁），且為原告所不爭執，是詠展公司自應依上揭不良
    通知單之約定，更換無瑕疵之靜電板予被告。惟詠展公司嗣
    後並未更換無瑕疵之靜電板予被告之事實，為兩造所不爭，
    而依被告向詠展公司購買靜電板100 片及1,400 片之採購單
    2 紙（本院卷第5 、6 頁）所載，詠展公司之交貨期限分別
    為94年5 月27日及同年6 月27日（其中1,400 片部分，另約
    定須分別於5 月26日交付400 片、6 月7 日交付500 片、6
    月27日交付500 片），足認被告向詠展公司採購靜電板之初
    ，即要求詠展公司須依約定之期限按時交付靜電板，又被告
    因詠展公司未更換無瑕疵之靜電板，導致被告承攬之工程延
    誤完工等情，業據證人林福全於本院證稱：被告公司承攬的
    工程本應在94年6 月完成，但因為系爭靜電板要換新，在新
    的靜電板沒有送來以前我們無法施工，後來在94年11月才完
    工等語（本院卷第254 、255 頁），及證人陳逸玲於本院證
    稱：我們發不良通知單給詠展公司後，詠展公司的小姐打電
    話給伊說他們願意拿新的來換，我們公司當時也同意，但之
    後詠展公司根本沒有拿新的來換。在詠展公司的瑕疵品後，
    我們有跟塑品公司買靜電板，目的就是為了代替詠展公司的
    瑕疵品等語屬實（本院卷第271 、272 頁），是被告與詠展
    公司購買靜電板時，已有要求詠展公司應按約定之期限約交
    付，詠展公司卻交付有瑕疵之靜電板，導致被告承攬之工程
    延誤，詠展公司卻又不依約定將無瑕疵之靜電板交付被告，
    致被告須向他人購買靜電板以完成工程，堪認被告辯稱：依
    被告與詠展公司買賣契約之性質及約定，詠展公司不依約定
    之期限交付無瑕疵之物，即不能達其契約之目的等語，應屬
    可採。而被告因詠展公司未交付無瑕疵之靜電板，於95年2
    月23日以存證信函對詠展公司逕為解除買賣契約之意思表示
    ，該存證信函並經臺灣新竹地方法院於95年8 月4 日以95年
    度聲字第820 號裁定准許對詠展公司為公示送達等情，業據
    被告提出上開存證信函、臺灣新竹地方法院95年度聲字第82
    0 號裁定及登報證明各1 份附卷可憑（本院卷第327 至331
    頁），是被告係依據民法第227 條第1 項、第255 條規定解
    除其與詠展公司間之買賣契約，於法並無不合，而被告與詠
    展公司間之買賣契約，既經被告合法解除，則原告依據已解
    除之買賣契約及系爭債權讓與合約之法律關係，請求被告給
    付系爭貨款，自屬無據。
八、綜上所述，原告與詠展公司簽訂之系爭債權讓與契約係屬真
    正，且原告並不知悉詠展公司對其負責人王永寧之代表權有
    限制，系爭債權讓與契約固屬合法有效，惟詠展公司所交付
    系爭靜電板有系爭瑕疵存在，屬不完全給付，被告並已依據
    民法第227 條第1 項、第255 條規定合法解除其與詠展公司
    間之買賣契約。從而，原告依據已解除之買賣契約及系爭債
    權轉讓合約之法律關係，請求被告給付系爭貨款，及自支付
    命令送達被告翌日起至清償日止，按年息5 ％計算之利息，
    自無理由，應予駁回。又原告之訴既經駁回，則其假執行之
    聲請已失所依附，應一併駁回之。
九、本件本院已依據民法第227 條第1 項、第255 條之規定，為
    被告勝訴之判決，則就被告另依據民法第227 條第1 項、第
    226 條、第256 條、第254 條等規定主張解除買賣契約、依
    同法第364 條、第264 條規定主張同時履行抗辯及第227 條
    第2 項規定主張不完全給付之損害賠償等之抗辯，本院自均
    無再予審酌之必要，一併敘明。
十、據上論結，本件原告之訴為無理由，依民事訴訟法第78 條
    ，判決如主文。
中    華    民    國    97    年     5    月    14    日
                      民事鳳山分庭審判長法  官  楊富強
                                        法  官  李怡諄
                                        法  官  呂憲雄
正本證明係照原本作成。
如不服判決，應於送達後二十日內，向本院提出上訴狀並表明上
訴理由，如於判決送達前提起上訴者，應於判決送達後十日內補
提上訴理由書（須附繕本）。
中    華    民    國    97    年     5    月    14    日
                                        書記官  李文廣
附表：
┌──┬──────────┬─────┐
│編號│靜電板名稱及規格    │數量（片）│
├──┼──────────┼─────┤
│1   │3.0mm DC-PLate      │203       │
│    │1,212mm×1,212mm    │          │
├──┼──────────┼─────┤
│2   │3.0mm DC-PLate      │17（另0.5 │
│    │1,115mm×1,212mm    │片不予記入│
│    │                    │）        │
├──┼──────────┼─────┤
│3   │3.0mm DC-PLate      │10        │
│    │1,125mm×1,290mm    │          │
├──┼──────────┼─────┤
│4   │3.0mm DC-PLate      │267       │
│    │1,212mm×2,424mm    │          │
├──┼──────────┼─────┤
│5   │零碼規格            │1         │
│    │                    │          │
├──┴──────────┴─────┤
│以上合計498片                         │
└───────────────────┘


司法院資訊處製作；財團法人民間司法改革基金會備份。
